【裁判字號】    99,上易,40
【裁判日期】    990224
【裁判案由】    恐嚇取財
【裁判全文】
臺灣高等法院高雄分院刑事判決          99年度上易字第40號
上  訴  人  臺灣高雄地方法院檢察署檢察官
被      告  甲○○
上列上訴人因被告恐嚇取財案件，不服臺灣高雄地方法院98年度
審易字第1780號中華民國98年12月8 日第一審判決（起訴案號：
臺灣高雄地方法院檢察署98年度偵字第11773 號），提起上訴，
本院判決如下：
    主  文
上訴駁回。
    理  由
一、公訴意旨略以：被告甲○○已預見金融機構帳戶係個人理財
    之重要工具，為個人財產、信用之表徵，如交予他人使用，
    有供作財產犯罪用途之可能，竟仍基於幫助他人實施財產犯
    罪之不確定故意，於民國97年10月15日17時許，在高雄市○
    ○區○○路及明仁路口之麥當勞速食店門口，以新臺幣（下
    同）3,500 元之代價，將其替女兒鄭家馨向中華郵政股份有
    限公司煉油廠郵局（下稱煉油廠郵局）所申辦局號000000-0
    號、帳號000000-0號帳戶之存摺、印章、提款卡、密碼，出
    售給真實姓名年籍不詳自稱「楊先生」之成年男子，該名男
    子於取得上開帳戶後，即轉交予所屬之犯罪集團使用。而由
    該犯罪集團成年成員共同基於意圖為自己不法所有之恐嚇取
    財犯意聯絡，於同年月23日13時50分許，根據擄獲賽鴿腳環
    上所留聯絡電話，致電被害人即鴿主乙○○，揚言必須匯款
    3,500 元贖回賽鴿，否則便要將其賽鴿殺害，致被害人因此
    心生畏懼，唯恐其悉心飼養之賽鴿遭殺害，乃依指示於同日
    13時57分許，前往郵局以臨櫃匯款方式，匯款3,500 元至鄭
    家馨前開帳戶內，並由該犯罪集團成年成員提領一空，因認
    被告涉犯刑法第30條第1 項、第346 條第1 項之幫助恐嚇取
    財罪嫌云云。
二、惟按案件曾經判決確定者，應諭知免訴之判決，並得不經言
    詞辯論為之，刑事訴訟法第302 條第1 款及第307 條分別定
    有明文。
三、經查本案經臺灣高雄地方法院檢察署於98年5 月20日以98年
    度偵字第11773 號聲請原審法院簡易判決處刑，而於98年6
    月12日始繫屬於原審法院，此有原審法院收案戳章在卷足憑
    （原審卷2 頁）。又被告甲○○前因詐欺案件，經臺灣高雄
    地方法院檢察署檢察官以97年度偵字第31861 號聲請簡易判
    決處刑，已於98年2 月4 日即繫屬於原審法院，嗣該署檢察
    官復就被告提供其女鄭家馨煉油廠郵局帳號00000000000000
    號帳戶，幫助詐欺集團恐嚇被害人乙○○等情，而以98年度
    偵字第9416號移送併辦，業經原審法院於98年5 月21日以98
    年度審簡字第751 號判決（簡稱前案) 就上開移送併辦部分
    併予審理，並判處有期徒刑6 月在案，而該案件業於98年10
    月6 日確定，此有上開案號判決書、移送併辦意旨書及臺灣
    高等法院被告前案紀錄表各1 份在卷可考。本件被告甲○○
    僅將其女鄭家馨上開煉油廠郵局帳戶交付1 次予姓名年籍不
    詳之詐騙集團成年成員使用之事實，業據被告甲○○已供承
    在卷（本院卷18頁) ，故本案之被告甲○○經檢察官聲請簡
    易判決處刑之犯罪事實與前開併辦部分（原審卷14頁），既
    經原審法院前案判決確定，揆諸上揭說明，爰不經言詞辯論
    ，逕諭知免訴之判決。檢察官上訴意旨雖以：「移送併辦部
    分（即臺灣高雄地方法院檢察署98年度偵字第9416號）其實
    與前案並不屬於單一案件，如何一併審判，蓋本署97年度偵
    字第31861 號（即前案）聲請簡易判決處刑之犯罪事實係指
    『被告於97年8 月下旬某日，在高雄市○○路及廣州街之麥
    當勞前，將其子鄭○豪楠梓亞洲城郵局帳戶提供給詐騙集團
    詐欺被害人姚佳伶等9 人』，而本署98年度偵字第9416號併
    辦部分與本件（98年度偵字第11773 號）之犯罪事實則是『
    被告將其女鄭家馨之楠梓煉油廠郵局帳戶提供給犯罪集團恐
    嚇被害人乙○○』，前案帳戶為鄭○豪之楠梓亞洲城郵局帳
    戶，併案部分則是鄭家馨楠梓煉油廠郵局帳戶，且前案係幫
    助詐欺，併案部分則是幫助恐嚇取財，犯罪事實已然迥異云
    云」。惟按所謂之確定判決，係指同一案件業經實體上之裁
    判而言。本件原審法院前案（98年度審簡字第751 號判決）
    ，既已於98年10月6 日以同一案件實體判決確定在案，原審
    法院98年度審簡字第751 號判決，既未經撤銷則實質上既判
    力仍屬存在，故上訴意旨認原審法院98年度審簡字第751 號
    判決對非同一事實而為判決，容有違誤云云，則有誤會。
四、原審因而以被告甲○○本件已於前案被訴之犯罪部分，業經
    判決確定，而被告免訴之諭知，核無違誤；檢察官上訴意旨
    猶執前詞，指摘原判決不當，為無理由，爰不經言詞辯，應
    予判決駁回。
據上論斷，應依刑事訴訟法第307條、第368 條，判決如主文。
本案經檢察官陳建年到庭執行職務。
中    華    民    國    99    年    2     月    24    日
                  刑事第十庭    審判長法  官  陳中和
                                      法  官  林水城
                                      法  官  李政庭
以上正本證明與原本無異。
本判決不得上訴。
中    華    民    國    99    年    2     月    24    日
                                      書記官  周青玉

司法院資訊處製作；財團法人民間司法改革基金會備份。
